【裁判字號】    99,抗,34
【裁判日期】    990707
【裁判案由】    本票裁定抗告
【裁判全文】
臺灣彰化地方法院民事裁定  99年度抗字第34號
抗  告  人  甲○○
相  對  人  乙○○
上列抗告人與相對人間因聲請本票裁定事件，抗告人對於中華民
國99年3月24日本院簡易庭99年度司票字第191號裁定提起抗告，
本院裁定如下：
     主  文
抗告駁回。
抗告程序費用新台幣壹仟元由抗告人負擔。
     理  由
一、抗告意旨略以：按本票執票人持本票聲請法院裁定強制執行
    之非訟程序中，發票人抗辯票款請求權時效已完成之情形，
    如從本票外觀即足以認定有此事實存在，且發票人無爭執者
    ，法院仍應就此時效抗辯有無理由加以審查，庶合於非訟事
    件之形式審查原則。查，本件相對人係持票載到期日為民國
    （下同）84年3月27日之本票，於99年3月間向原審法院聲請
    裁定准予強制執行，自系爭本票外觀即足以認為其請求權已
    罹於3年消滅時效，自不備法定形式要件，爰依法提起抗告
    ，請求廢棄原裁定，並駁回相對人之聲請等語。
二、本件相對人主張其執有抗告人為發票人之系爭本票，並免除
    作成拒絕證書，詎於84年3月27日提示未獲付款，依票據法
    第123條聲請裁定許可強制執行等情，已據提出系爭本票為
    證，原裁定予以准許，即無不合。
三、抗告人雖以前詞提起抗告，惟按本票執票人依票據法第123
    條規定，聲請法院裁定許可對發票人強制執行係屬非訟事件
    ，此項聲請之裁定，及抗告法院之裁定，僅依非訟事件程序
    ，以審查強制執行許可與否，並無確定實體上法律關係存否
    之效力，如發票人就票據債務之存否有爭執時，應由發票人
    提起確認之訴，以資解決，有最高法院57年台抗字第76號判
    例可據。亦即，本票准許強制執行之裁定，屬非訟事件裁定
    ，為裁定之法院僅就本票為形式上審查，縱本票已罹於時效
    ，為裁定之法院亦無從審酌屬於實體上法律關係之時效消滅
    事由；況非訟事件之裁定，不經言詞辯論，抗告人提出時效
    抗辯，相對人或亦有時效中斷事由而不及主張，有礙其防禦
    之實施，故抗告法院不得審酌發票人之時效抗辯，此亦有最
    高法院83年度台抗字第227 號裁定，可為參照。另臺灣高等
    法院暨所屬法院94年法律座談會民事類提案第15號、15-1號
    研討結果，就本件爭點亦採最高法院83年度台抗字第227號
    裁定之見解。又相對人既為本件聲請，顯示其對時效已有爭
    執，而時效之爭執係實體上之爭執，依前開說明，應由抗告
    人另行提起訴訟，以資解決，本件非訟程序不得加以審究，
    仍應為許可強制執行之裁定。是抗告人之抗告為無理由，應
    予駁回。
四、未按對於非訟事件，依法應由關係人負擔費用者，法院裁定
    命關係人負擔時，應一併確定其數額，非訟事件法第24條第
    1 項定有明文。爰依法確定本件抗告程序費用額如主文第2
    項所示。
五、據上論結，本件抗告為無理由，依非訟事件法第46條、第21
    條第2項、第24條第1項，民事訴訟法第495條之1第1項、第
    449條第1項、第78條，裁定如主文。
中    華    民    國    99    年    7    月    7    日
                  民事第一庭    法  官    簡璽容
以上正本係照原本作成。
如不服本裁定，僅得於收受本裁定正本送達後10日內，以適用法
規顯有錯誤為理由，向本院提出再抗告狀（須附繕本1份及繳納
再抗告裁判費新臺幣1,000元），經本院許可後始可再抗告。
中    華    民    國    99    年    7     月    7     日
                                書記官    彭月美

司法院資訊處製作；財團法人民間司法改革基金會備份。
